【裁判字號】    97,交聲,1945
【裁判日期】    971117
【裁判案由】    交管條例聲異
【裁判全文】
臺灣板橋地方法院交通事件裁定        97年度交聲字第1945號
原處分機關  交通部公路總局臺北區監理所
異  議  人  乙○○
即受處分人
上列異議人即受處分人因違反道路交通管理處罰條例案件，對於
交通部公路總局臺北區監理所於97年6 月26日所為之北監自裁字
裁40-Z00000000號處分，聲明異議，本院裁定如下：
    主  文
異議駁回。
    理  由
一、原處分意旨略以：異議人即受處分人乙○○於民國97年4 月
    8 日晚間10時47分許，駕駛車號為5299-DY 號之自用小客貨
    車，在國道1 號公路北向32.8公里處，因有「跨越槽化線由
    平面主線車到外側車道變換至上高架內側車道行駛」之違規
    行為，經內政部警政署國道公路警察局第一警察隊執勤員警
    攔停稽查掣單舉發，並查證違規屬實，爰依道路交通管理處
    罰條例第33條第1 項第13款規定裁處罰鍰新臺幣（下同）3,
    000 元，並依同條例第63條第1 項第1 款（原處分漏引第1
    項第1 款，應予補充）規定，記違規點數1 點。
二、異議意旨略以：異議人並無裁決書所述跨越槽化線行駛之違
    規情事，此有當日同車之乘客丙○○○可作證；事發地點為
    國道1 號高速公路往汐止五股高架橋之入口，該警員站立攔
    停之地點為高架橋上距離高架橋入口約100 公尺之處，惟異
    議人行使之方向為由下方之高速公路，往上坡方向之高架橋
    前進，且該警員站立之地點距事發地點已有100 公尺，該警
    員如何能由上往下目睹位於交流道下坡匝道入口處異議人違
    規之事實？恐因事發當時為夜間10點多，導致該警員有所誤
    認；國道公路警察局未提出任何照片可證明異議人確有違規
    行駛之情事，僅由警員一面之詞，即逕行認定異議人確有違
    規之行為，求為撤銷原裁罰處分云云。
三、按汽車行駛於高速公路、快速公路或設站管制之道路，不遵
    使用限制、禁止、行車管制及管理事項之管制規則而有未依
    標誌、標線、號誌指示行車者，處汽車駕駛人新臺幣3 千元
    以上6 千元以下罰鍰，並記違規點數1 點，道路交通管理處
    罰條例第33條第1 項第13款、第63條第1 項第1 款分別定有
    明文。又槽化線，用以引導車輛駕駛人循指示之路線行駛，
    並禁止跨越。劃設於交岔路口、立體交岔之匝道口或其他特
    殊地點，道路交通標誌標線號誌設置規則第171 條亦有明定
    。經查：
（一）本件異議人即受處分人乙○○上揭時、地，駕駛車號為52
      99-DY 號之自用小客貨車，在國道1 號公路北向32.8公里
      處，因有「跨越槽化線由平面主線車到外側車道變換至上
      高架內側車道行駛」之違規行為，經內政部警政署國道公
      路警察局第一警察隊執勤員警攔停稽查掣單舉發，嗣經原
      處分機關於97年6 月26日所為之北監自裁字裁40-Z000000
      00號處分，依道路交通管理處罰條例第33條第1 項第13款
      、第63第1 項第1 款之規定裁處異議人罰鍰3,000 元，並
      記違規點數1 點等情，有上揭舉發通知單、裁決書及內政
      部警政署國道公路警察局第一警察隊97年6 月4 日公警一
      交字第097017618 號書函影本各1 紙在卷可憑。
（二）再者，證人即舉發警員甲○○於本院審理時具結證稱：當
      時是97年4 月8 日下午10時47分在國1 道北上32.8公里處
      ，因為當時警車停在槽化線的地方執行勤務，當時伊在警
      車外，異議人從右邊國道1 號的主線跨越槽化線，切換到
      汐止五股的五汐高架道上行駛，伊攔停的地點是五汐高架
      道上，距離大約2 、300 公尺左右。所以伊就等異議人駕
      駛到前面時，才加以攔停，伊當時是在作雷射槍高速取締
      ，人站在車外，所以很確定看到異議人的車子跨越槽化線
      。．．．當時雖是晚上，但沿路都有路燈，而且高架道是
      由上往下俯瞰，視線很清楚等語（見本院97年11月10 日
      訊問筆錄）。衡以證人甲○○為舉發警員，僅係於執行勤
      務適時發現異議人有上開情形而取締，其與異議人素不相
      識，復無怨隙，應無甘冒觸犯偽證之罪責，故意構詞誣陷
      異議人之必要，其證詞應可採信。
（三）至原舉發單位雖未能提出異議人乙○○違規照片或攝影畫
      面等實質證據供異議人檢視，然「當場舉發」交通違規並
      不以攝影或照相存證為其要件，亦不以舉發錄影或照片為
      唯一之證明方法，若舉發警員係親眼見聞違規經過，並經
      以證人之身分具結後為證述，此證人證詞仍不失為證明方
      法之一種。且若強求各種交通違規行為均需以照片為其裁
      罰依據，事實上殆不可行。蓋諸多違規行為之發生難以預
      期，違規狀態稍縱即逝，無法期待執勤警員就一瞬間突發
      之交通違規行為，於發現後能及時攝影取證。故事實上僅
      能仰賴舉發警員親身目視所見為之，別無其他舉證之可能
      。而舉發員警已具結擔保其證述之真實性，且異議人所舉
      證人丙○○○於本院訊問時並無法明確表示異議人車輛是
      有無跨越槽化線之情形，是異議人抗辯：本件違規事實警
      員並無任何照片或錄影證明云云，即無可採。
四、綜上所述，本件異議人確有於上開時間，駕駛車牌號碼為52
    99-DY 號之自用小客貨車行經公里之國道1 號公路北向32.8
    公里處，因有「跨越槽化線由平面主線車到外側車道變換至
    上高架內側車道行駛」之違規行為事實既可認定，則原處分
    機關據以援引前揭規定，並參酌違反道路交通管理事件統一
    裁罰基準表之規定，裁處異議人罰鍰新臺幣3,000 元，並記
    違規點數1 點，於法並無何違誤或不當之處。本件異議為無
    理由，應予駁回。
據上論斷，應依道路交通案件處理辦法第19條裁定如主文。
中    華    民    國    97    年    11    月    17    日
                      交通法庭  法  官  李君豪
以上正本證明與原本無異。
如不服本裁定，應於送達後5 日內，向本院提出抗告狀。
                                書記官  金和國
中    華    民    國    97    年    11    月    17    日


司法院資訊處製作；財團法人民間司法改革基金會備份。
